【裁判字號】    96,交易,813
【裁判日期】    970516
【裁判案由】    過失致死
【裁判全文】
臺灣高雄地方法院刑事判決             96年度交易字第813號
公  訴  人  臺灣高雄地方法院檢察署檢察官
被      告  丙○○
上列被告因過失致死等案件，經檢察官提起公訴（96年度偵字第
14139 、26264 號），被告於本院準備程序中就被訴事實均為有
罪之陳述，經詢問當事人意見，合議庭裁定由受命法官依簡式審
判程序獨任審理，本院判決如下：
    主  文
丙○○犯過失致人於死罪，處有期徒刑柒月。又犯肇事致人傷害
逃逸罪，處有期徒刑捌月。應執行有期徒刑壹年壹月。
    事  實
一、丙○○未領有普通小型車以上之汽車駕駛執照，仍於民國96
    年5 月3 日5 時許，駕駛車號ZD-5787 號自小客車，沿高雄
    市新興區○○○路由西往東方向行駛，於同日5 時5 分許，
    行經該路與中山一路交岔路口時，本應注意汽車行駛至交岔
    路口，轉彎車應讓直行車先行，而依當時天候晴、有清晨光
    線、柏油路面乾燥無缺陷、無障礙物且視距良好等情形及其
    智識能力，又無不能注意之情事，竟疏未注意，貿然於上開
    路口左轉欲駛入中山一路，適有吳洪敏騎乘腳踏車，沿中正
    四路由東往西方向直行至該處，丙○○所駕自小客車右前車
    頭因而撞擊吳洪敏所騎腳踏車左側車身，致吳洪敏人車倒地
    ，受有頭部外傷併顱內出血、骨盆及左側小腿骨折等傷害。
    詎丙○○明知已有前述肇事致人受傷情形，其應即採取救護
    或其他必要措施，不得逃逸，竟萌生肇事逃逸之犯意，僅停
    車稍加查看，未對吳洪敏採取救護或其他必要措施，亦未報
    警處理，即駕車逃離現場，嗣經警循線查獲上情。而吳洪敏
    雖經他人送醫急救，仍於96年5 月13日4 時48分許因顱內出
    血併發支氣管肺泡肺炎神經敗血性休克而死亡。
二、案經臺灣高雄地方法院檢察署檢察官相驗後自動檢舉及高雄
    市政府警察局新興分局移請該署檢察官偵查起訴。
    理  由
一、按本件被告丙○○所犯均係死刑、無期徒刑、最輕本刑為3
    年以上有期徒刑以外之罪，其於準備程序就前揭被訴事實均
    為有罪之陳述，經受命法官告知簡式審判程序之旨，並聽取
    其與公訴人之意見後，本院認無不得或不宜改依簡式審判程
    序進行之處，爰依刑事訴訟法第273 條之1 第1 項，裁定本
    件由受命法官獨任進行簡式審判程序，合先敘明。
二、上揭事實，業據被告於警、偵訊及本院審理時坦承不諱，核
    與現場目擊證人曾弘毅於警詢時證述之情節相符，並有道路
    交通事故現場圖、道路交通事故調查報告表、阮綜合醫院診
    斷證明書、臺灣高雄地方法院檢察署相驗屍體證明書、法醫
    驗斷書、法務部法醫研究所解剖報告書、鑑定報告書各1 份
    、現場及肇事車輛照片共46張在卷可稽。按汽車行駛至交岔
    路口，轉彎車應讓直行車先行，道路交通安全規則第102 條
    第1 項第7 款定有明文。本件被告駕駛自小客車時應注意上
    揭規定並確實遵守之，而依當時情形及其智識能力，並無不
    能注意之情事，竟疏未注意上開規定而貿然於交岔路口左轉
    ，致撞擊被害人所騎之腳踏車，被告就本件車禍之發生具有
    過失至明。是以，被告就本件車禍之發生有過失，且被害人
    係因本件車禍人車倒地，造成顱內出血併發支氣管肺泡肺炎
    神經敗血性休克而死亡，被告之過失行為與被害人之死亡結
    果間，顯具有相當因果關係。綜上所述，被告自白核與事實
    相符，本件事證明確，其犯行已堪認定。
三、核被告所為，係犯刑法第276 條第1 項過失致人於死罪、第
    185 條之4 肇事致人傷害逃逸罪（被告逃逸時被害人僅受傷
    尚未死亡）。被告所犯上開2 罪間，犯意各別，罪名不同，
    應分論併罰。查被告於本件車禍發生時並未領有普通小型車
    以上之汽車駕駛執照，業據被告自承在卷（見本院97年1 月
    15日準備程序筆錄），竟仍駕駛本件自小客車上路，並因而
    肇事致被害人死亡，依法應負過失致人於死之刑事責任，此
    部分自應依道路交通管理處罰條例第86條第1 項規定加重其
    刑。爰審酌被告駕駛汽車，本應謹慎注意遵守交通規則，以
    維其他參與道路交通者之安全，竟於未領有汽車駕駛執照時
    即駕駛自小客車上路，又疏未注意轉彎車應讓直行車先行，
    即貿然於交岔路口左轉，致撞擊被害人吳洪敏所騎之腳踏車
    ，被害人因而傷重死亡，使被害人家屬遭受無法彌補之傷痛
    ，復於肇事後逕行逃逸，行為實有不當，且被告事後雖與被
    害人家屬談妥和解條件，然完全未依約定給付和解款項，業
    據被告、被害人家屬甲○○分別陳明在卷（見本院97年5 月
    7 日審判筆錄）；惟被告事後已坦承犯行，及被告過失情節
    、肇事逃逸之犯罪動機、目的、手段、所生危害等一切情狀
    ，分別量處如主文所示之刑，並定應執行之刑，以資懲儆。
據上論斷，應依刑事訴訟法第273 條之1 第1 項、第284 條之1
、第299 條第1 項前段，刑法第276 條第1 項、第185 條之4 、
第51條第5 款，道路交通管理處罰條例第86條第1 項，刑法施行
法第1 條之1 ，判決如主文。
本案經檢察官乙○○到庭執行職務。
中    華    民    國    97    年    5     月    16    日
                    交通法庭  法  官  楊筑婷
以上正本證明與原本無異。
如不服本判決應於收受本判決後10日內向本院提出上訴書狀，並
應敘述具體理由，如未敘述上訴理由者，應於上訴期間屆滿後20
日內補提理由書狀於本院（均須按他造當事人之人數附繕本）「
切勿逕送上級法院」。
中    華    民    國    97    年    5     月    16    日
                              書記官  林靜慧
附錄本案判決論罪科刑法條：
中華民國刑法第185條之4
駕駛動力交通工具肇事，致人死傷而逃逸者，處6 月以上5 年以
下有期徒刑。
中華民國刑法第276條
因過失致人於死者，處2 年以下有期徒刑、拘役或2 千元以下罰
金。
從事業務之人，因業務上之過失犯前項之罪者，處5 年以下有期
徒刑或拘役，得併科3 千元以下罰金。


司法院資訊處製作；財團法人民間司法改革基金會備份。
